【裁判字號】    97,訴,5096
【裁判日期】    980216
【裁判案由】    毒品危害防制條例
【裁判全文】
臺灣板橋地方法院刑事判決              97年度訴字第5096號
公  訴  人  臺灣板橋地方法院檢察署檢察官
被      告  甲○○
                    （另案於臺灣臺北監獄執行中）
上列被告因違反毒品危害防制條例案件，經檢察官提起公訴（97
年度毒偵字第7107號），被告於本院準備程序中就被訴事實均為
有罪之陳述，經詢問當事人意見，合議庭裁定由受命法官依簡式
審判程序獨任審理，本院判決如下：
    主  文
甲○○施用第一級毒品，累犯，處有期徒刑拾月，扣案之海洛因
殘渣袋（毒品量微無法析離秤重）壹只沒收銷燬之，扣案之注射
針筒壹支沒收之。又施用第二級毒品，累犯，處有期徒刑陸月。
應執行有期徒刑壹年月，扣案之海洛因殘渣袋（毒品量微無法
析離秤重）壹只沒收銷燬之，扣案之注射針筒壹支沒收之。
    事  實
一、甲○○前於民國90年間因施用毒品案件，經本院裁定送觀察
    、勒戒後，認無繼續施用毒品之傾向，於90年5 月24日執行
    完畢釋放。又於93年間因施用毒品案件，經本院以94年度訴
    字第182 號判處有期徒刑1 年確定，於95年4 月5 日執行完
    畢，翌日出監。再於95年間因竊盜、搶奪等案件，經本院以
    95年度訴字第3191號判處有期徒刑4 月、1 年，減刑後定應
    執行刑為有期徒刑7 月確定，於96年7 月16日執行完畢（接
    續執行另件公共危險案件拘役25日，於同年8 月9 日執行完
    畢，翌日出監）。詎仍不知悔改，復基於施用第一級毒品海
    洛因及第二級毒品甲基安非他命（起訴書誤載為「安非他命
    」，業經公訴人於本院審理時更正為「甲基安非他命」，以
    下同）之犯意，於97年8 月18日17時許，在臺北縣板橋市○
    ○街20巷2 弄6 號住處內，以摻水後置於針筒內注射之方式
    ，施用第一級毒品海洛因1 次；另於97年8 月19日5 時15分
    許回溯96小時內之某時（不含警力拘束期間），在上址以放
    在玻璃球內燒烤後吸食煙霧之方式，施用第二級毒品甲基安
    非他命1 次。嗣於97年8 月19日凌晨1 時50分許，在臺北縣
    板橋市民權運動場為警查獲，並於同日凌晨3 時30分許，在
    甲○○上開住處扣得其所有供施用海洛因之用之海洛因殘渣
    袋（毒品量微無法析離秤重）1 只、注射針筒1 支。
二、案經臺北縣政府警察局板橋分局報請臺灣板橋地方法院檢察
    署檢察官偵查起訴。
    理  由
一、按本件被告甲○○所犯均係死刑、無期徒刑、最輕本刑為3
    年以上有期徒刑以外之罪，其於準備程序就前揭被訴事實均
    為有罪之陳述，經受命法官告知簡式審判程序之旨，並聽取
    其與公訴人之意見後，本院認無不得或不宜改依簡式審判程
    序進行之情形，爰依刑事訴訟法第273 條之1 第1 項規定，
    裁定本件由受命法官獨任進行簡式審判程序，合先敘明。
二、上揭事實，業據被告於警詢及本院審理時坦承不諱，復有海
    洛因殘渣袋（毒品量微無法析離秤重）1 只、注射針筒1 支
    扣案可稽，且被告為警查獲後所採集之尿液，經送請台灣檢
    驗科技股份有限公司檢驗之結果，呈嗎啡、甲基安非他命之
    陽性反應，有該公司97年9 月8 日編號CH/2008/80616 號濫
    用藥物檢驗報告、臺北縣政府警察局板橋分局偵辦毒品危害
    防制條例被移送人姓名及代碼對照表各1 份在卷可憑，足認
    被告之自白與事實相符，本件事證明確，被告犯行洵堪認定
    。
三、按海洛因、甲基安非他命分別為毒品危害防制條例第2 條第
    2 項第1 款、第2 款所稱之第一、二級毒品，不得施用、持
    有。次按，犯毒品危害防制條例第10條施用第一級、第二級
    毒品之罪者，檢察官應聲請法院裁定，令被告入勒戒處所觀
    察、勒戒，經觀察、勒戒後，檢察官依據勒戒處所之陳報，
    認受觀察、勒戒人無繼續施用毒品傾向者，應即釋放，並為
    不起訴之處分；認受觀察、勒戒人有繼續施用毒品之傾向者
    ，檢察官應聲請法院裁定令入戒治處所強制戒治，其期間為
    6 個月以上，至無繼續強制戒治之必要為止，但最長不得逾
    1 年，強制戒治期滿，應即釋放，由檢察官為不起訴之處分
    。觀察、勒戒或強制戒治執行完畢釋放後，5 年內再犯第10
    條之罪者，應依一般刑事訴訟程序予以起訴論罪科刑，此觀
    諸毒品危害防制條例第20條第1 項、第2 項、第23條第1 項
    、第2 項規定自明。而被告若於5 年內已再犯，經依法追訴
    處罰，縱其第3 次（或第3 次以上）再度施用毒品之時間，
    在初犯經觀察、勒戒或強制戒治執行完畢釋放5 年以後，已
    不合於「5 年後再犯」之規定，且因已於「5 年內再犯」，
    顯見其再犯率甚高，原實施觀察、勒戒或強制戒治，已無法
    收其實效，即應依該條例第10條處罰（最高法院95年第7 次
    刑事庭會議決定可資參照）。被告既有如犯罪事實欄所示觀
    察、勒戒及論罪科刑之前科，有臺灣高等法院被告前案紀錄
    表1 份在卷可佐，本件施用毒品案件依前述規定自應予以起
    訴論罪科刑。是核被告所為，係犯毒品危害防制條例第10條
    第1 項、第2 項之施用第一、二級毒品罪。其持有第一、二
    級毒品之低度行為，應分別為施用第一、二級毒品之高度行
    為所吸收，不另論罪。被告所犯上開2 罪間，犯意各別，罪
    名不同，應分論併罰。又被告曾有如前所述之論罪科刑前科
    ，此有上開前案紀錄表在卷可參，其於有期徒刑執行完畢後
    5 年內，故意再犯本件施用第一、二級毒品等有期徒刑以上
    之罪，為累犯，均應依刑法第47條第1 項規定加重其刑。爰
    審酌被告經觀察、勒戒及論罪科刑後，仍未能戒絕毒癮，顯
    見其戒絕毒癮之意念非堅，惟念其於犯罪後坦承犯行，態度
    良好，且施用毒品行為，乃屬對自身健康之戕害行為，及其
    犯罪動機、目的、手段等一切情狀，分別量處如主文所示之
    刑，並定應執行之刑。
四、扣案之海洛因殘渣袋（毒品量微無法析離秤重）1 只，為查
    獲之第一級毒品，被告已於警詢時坦承該殘渣袋係其所有供
    其施用海洛因之物，不問屬於犯人與否，均應依毒品危害防
    制條例第18條第1 項前段規定沒收銷燬之（包裝上開毒品之
    包裝袋，其與毒品於物理外觀上附合而難予析離，且如強予
    析離至完全無殘渣留存，將耗費相當之時間、人力與經費，
    於經濟上顯無實益，是依社會一般通念，堪認該包裝袋已與
    查獲之毒品結合成為一體而無從強加析離，是上開毒品既屬
    毒品危害防制條例18條第1 項前段所規定之違禁物，其外包
    裝袋自亦應併予沒收銷燬之，附此敘明）。另扣案之注射針
    筒1 支，亦係被告所有供其施用海洛因所用之物，業據被告
    於警詢時供述明確，爰依刑法第38條第1 項第2 款規定沒收
    之。
據上論斷，應依刑事訴訟法第273 條之1 第1 項、第284 條之1
、第299 條第1 項前段，毒品危害防制條例第10條第1 項、第2
項、第18條第1 項前段，刑法第11條、第47條第1 項、第51條第
5 款、第38條第1 項第2 款，判決如主文。
本案經檢察官黃明絹到庭執行職務。
中    華    民    國    98    年    2     月    16    日
                  刑事第十九庭  法  官  楊筑婷
上列正本證明與原本無異。
如不服本判決，應於判決送達後10日內敘明上訴理由，向本院提
出上訴狀 (應附繕本)，上訴於臺灣高等法院。其未敘述上訴理
由者，應於上訴期間屆滿後20日內向本院補提理由書「切勿逕送
上級法院」。
                                書記官  林怡君
中    華    民    國    98    年    2     月    16    日
附錄本判決之論罪科刑法條：
毒品危害防制條例第10條
施用第一級毒品者，處6 月以上5 年以下有期徒刑。
施用第二級毒品者，處3 年以下有期徒刑。


司法院資訊處製作；財團法人民間司法改革基金會備份。
